臺灣高等法院臺中分院刑事裁定
110年度聲再字第339號
再審聲請人  
即受判決人  林一中


上列再審聲請人即受判決人因過失傷害案件，對於本院110年度
交上易字第618號，中華民國110年10月6日第二審確定判決（原
審案號：臺灣臺中地方法院110年度交易字第213號；起訴案號：
臺灣臺中地方檢察署110年度偵字第787號），聲請再審，本院裁
定如下：
    主  文
再審之聲請駁回。
    理  由
一、本件再審聲請人即受判決人林一中（下稱聲請人）聲請再審
    意旨略以：聲請人在起步前有觀望左方車輛行駛情況，機車
    並未貿然起步前行，此在臺中市車輛行車事故鑑定委員會上
    已有觀看錄影畫面證實，距離雖遠但能放大辨識，鑑定書上
    ：未再確認讓多線道車先行。此畫面聲請人雖無，但確定有
    此畫面。臺中市車輛行車事故鑑定委員會覆議委員會，聲請
    人不能出席，未能指出證實。而參閱畫面01：0.04倍數畫面
    ，聲請人中途還看了左方車況2次，2個鑑定單位竟未看出此
    點，做出聲請人未注意左方多線道車動態之錯誤鑑定。另2
    個鑑定單位未依照標準做法，由錄影畫面算出王○○的時速，
    只以刮地痕換算王○○時速52公里，且只是看了車禍現場圖，
    認為其撞擊後，機車偏轉不大，不必計算，明顯違反事實，
    判決書上並記載此部分鑑定意見自無足採，又臺中市車輛行
    車事故鑑定覆議委員會因王○○車速過快，在畫面出現時間短
    ，怕計算誤差大，就寫告訴人王○○車速至少52公里/小時，
    未在鑑定函中解釋、說明，則此部分鑑定意見，自無足採。
    再者，超速出車禍，要考慮反應時間、速限容許值，聲請人
    計算出告訴人王○○車速達95.7公里/小時，且告訴人王○○是
    左切撞擊已經進入對向車道之聲請人，其行為已是危險駕駛
    ，聲請人是停等42秒、出發後4秒被撞，並非未禮讓幹道車
    輛，幹道車輛有足夠反應時間、減速時間，告訴人王○○卻撞
    上聲請人，依法應負起全部肇事責任。本件顯有刑事訴訟法
    第420條第1項第6款之再審事由，為此，依法聲請再審云云
    。
二、按再審制度，係為發現確實之事實真相，以實現公平正義，
    而於案件判決確定之後，另設救濟之特別管道，重在糾正原
    確定判決所認定之事實錯誤，但因不能排除某些人可能出於
    惡意或其他目的，利用此方式延宕、纏訟，有害判決之安定
    性，故立有嚴格之條件限制。有罪之判決確定後，因發現新
    事實或新證據，單獨或與先前之證據綜合判斷，足認受有罪
    判決之人應受無罪、免訴、免刑或輕於原確定判決所認罪名
    之判決者，為受判決人之利益，得聲請再審；第1項第6款之
    新事實或新證據，指判決確定前已存在或成立而未及調查斟
    酌，及判決確定後始存在或成立之事實、證據，刑事訴訟法
    第420條第1項第6款、第3項分別定有明文。準此，所謂「新
    事實」或「新證據」，須具有未判斷資料性之「新規性」，
    舉凡法院未經發現而不及調查審酌，不論該事實或證據之成
    立或存在，係在判決確定之前或之後，就其實質之證據價值
    未曾予評價者而言。如受判決人提出之事實或證據，業經法
    院在審判程序中為調查、辯論，無論最終在原確定判決中本
    於自由心證論述其取捨判斷之理由；抑或捨棄不採卻未敘明
    其捨棄理由之情事，均非未及調查斟酌之情形。通過新規性
    之審查後，尚須審查證據之「顯著性」，此重在證據之證明
    力，由法院就該新事實或新證據，不論係單獨或與先前之證
    據綜合判斷，須使再審法院對原確定判決認定之事實產生合
    理懷疑，並認足以動搖原確定判決而為有利受判決人之蓋然
    性存在。而該等事實或證據是否足使再審法院合理相信足以
    動搖原有罪之確定判決，而開啟再審程序，當受客觀存在的
    經驗法則、論理法則所支配，並非聲請人任憑主觀、片面自
    作主張，就已完足。如聲請再審之理由僅係對原確定判決之
    認定事實再行爭辯，或對原確定判決採證認事職權之適法行
    使，任意指摘，或對法院依職權取捨證據持相異評價，縱法
    院審酌上開證據，仍無法動搖原確定判決之結果者，亦不符
    合此條款所定提起再審之要件（最高法院109年度台抗字第2
    63號裁判要旨參照）。又法院就再審聲請人所提出之新事實
    或新證據，是否具有前揭嶄新性要件，自應先予審查。如係
    在原判決審判中已提出之證據，經原法院審酌捨棄不採者，
    即不具備嶄新性之要件，自毋庸再予審查該證據是否具備顯
    著性（最高法院108年度台抗字第358號裁定意旨參照）。
三、聲請人因過失傷害案件，對本院110年度交上易字第618號確
    定判決聲請再審，雖未附具原判決之繕本，惟為確保憲法第
    8條所保障之正當法律程序及聲請人再審訴訟權利之行使，
    本院爰依職權調取原確定判決之繕本附卷（由本院逕行列印
    網路列印本），不再無益贅命聲請人補正，合先敘明。
四、經查：
　㈠原確定判決認定再審聲請人確有本件過失傷害犯行，業經綜
    合相關事證，依據再審聲請人之供述，復參核告訴人王○○之
    陳述，及相關道路交通事故現場圖、道路交通事故調查報告
    表㈠㈡、現場及車損照片32張及監視器影像光碟1片、告訴人
    及聲請人之中山醫學大學附設醫院診斷證明書等證據，並敘
    明「……經原審勘驗案發現場光碟及被告提出現場錄影光碟片
    放慢速度之影象及畫面擷圖（見原審卷第43至51、67至71、
    75至103頁），經原審當庭勘驗並確認被告之意見，可知被
    告於騎乘機車經過案發路口時，雖有暫停查看左右車輛行進
    狀況之舉動，然在機車起步前行時，未及觀望左方車輛行駛
    情形，即貿然起步前行，並因此與告訴人車發生碰撞。復依
    ：⒈案發現場美村路2段148巷往文林街方向監視器所示，於0
    7:49:09至07:49:51被告車於路口暫停，07:49:52被告起步
    行駛，07:49:55告訴人車由左方行駛而來，07:49:56兩車發
    生踫撞；及檔名「000000000.498280」畫面所示，07:59:06
    被告車於路口起步行駛，07:59:09告訴人車由左方行駛而來
    ，07:59:10兩車發生踫撞；⒉警方現場圖記載，被告車行向
    進入路口車道數為1線車道，告訴人車行向進入路口為2線車
    道，告訴人與被告之碰撞位置在告訴人車行之車道上，及告
    訴人碰撞倒地後於路口遺留20公尺長之刮地痕；⒊現場照片
    所示，告訴人車行方向視野開闊、雙方車損（被告車左側車
    身車殼受損；告訴人車前車頭、右側車身車殼受損）等情。
    可知，不論是依告訴人車刮地痕之長度或上開監視器所示被
    告車起步至兩車踫撞之時間約4秒(二監視器間固有時間差，
    惟自被告起步行駛至兩車碰撞之時間，則均約4秒），佐以
    經換算告訴人之車速至少52公里/小時(詳後述)及兩車如上
    之受損情形，可見告訴人車顯然未注意車前狀況、未減速慢
    行，作隨時停車之準備，反超速行駛。……就本件行車事故之
    發生，依上所述，被告疏未注意車前狀況，於短暫停車後起
    步，亦未注意左方多線道車輛動態並讓多線道車之告訴人先
    行，即貿然通過上開交岔路口，與告訴人騎乘機車未注意車
    前狀況、通過路口未減速慢行，作隨時停車之準備，反超速
    行駛，同為肇事因素。且本院將本件行車事故送臺中市車輛
    行車事故鑑定覆議委員會鑑定，該委員會鑑定意見書亦認為
    ：⒈林一中駕駛普通重型機車，行至無號誌交岔路口，少線
    道車路口內暫停後起步、未注意左方多線道車動態，與⒉王○
    ○駕駛普通重型機車，行至無號誌交岔路口，未減速慢行作
    隨時停車之準備，反超速行駛，同為肇事原因（見本院卷第
    55至62頁）。顯見被告與告訴人對於本件行車事故之發生，
    疏失情節相當，同為肇事因素，均有過失責任。亦可知被告
    辯稱：我在路口暫停確認左方無來車才起步，無過失可言等
    語，並無足取。又告訴人與被告碰撞後倒地，受有前開之傷
    害，亦可徵被告之過失行為與告訴人之傷害結果間，具有相
    當因果關係。……本件係因被告車未依上開規定，與告訴人車
    行至無號誌交岔路口，未減速慢行作隨時停車之準備，反超
    速行駛之疏失，兩相競合肇事，同為肇事原因，被告自無法
    因告訴人超速而主張其無過失責任。是被告辯稱本件係因告
    訴人超速行駛達96公里/小時，應負完全責任，姑不論其所
    為計算是否正確，惟依上揭說明，其仍應負過失之責任，其
    主張無過失自無足採。」等語（見原確定判決理由欄二、㈡
    至㈤所述），因而認聲請人所為係犯刑法第284條前段之過失
    傷害罪，業已詳述其取捨證據及論斷之基礎，且對聲請人之
    辯解亦說明不採理由後詳以指駁，有該判決書在卷可稽，核
    乃法院依憑論理法則及經驗法則，本其自由心證對證據予以
    取捨及判斷所為之結果，係屬其職權之適當行使，並無違背
    經驗法則或論理法則等違法不當情事。
　㈡綜上所述，聲請人聲請意旨所執上開理由，或係就原確定判
    決依法調查之結果，本於論理法則、經驗法則，取捨證據後
    所認定之事實，並已說明審酌之事項，再重為爭執其內容；
    或徒憑己見為與原確定判決相異之評價；聲請意旨爭執之證
    據資料，無論係單獨或結合先前已經存在卷內之各項證據資
    料，予以綜合判斷評價結果，客觀上均未能因此產生合理之
    懷疑，而有足以推翻原確定判決所認事實之蓋然性，而不足
    以影響判決之結果，難以憑為再審之依據，揆諸上開說明，
    本件再審之聲請，為無理由，應予駁回。
五、按聲請再審之案件，除顯無必要者外，應通知聲請人及其代
    理人到場，並聽取檢察官及受判決人之意見。但無正當理由
    不到場，或陳明不願到場者，不在此限。前項本文所稱「顯
    無必要者」，係指聲請顯屬程序上不合法且無可補正或顯無
    理由而應逕予駁回，刑事訴訟法第429條之2、法院辦理刑事
    訴訟案件應行注意事項第177條之4定有明文。本件再審聲請
    既屬顯無理由而應逕予駁回，已如上述，本院認無通知聲請
    人到場並聽取檢察官意見等程序之必要，附此敘明。
據上論斷，應依刑事訴訟法第434條第1項，裁定如主文。　　
中　　華　　民　　國　　110 　年　　12　　月　　14　　日
            刑事第五庭    審判長法　官  鄭  永  玉
    　　　　　　　　　　　　　　法　官  周  莉  菁
  　　　　　　　　　　　　　　　法　官  卓  進  仕
以上正本證明與原本無異。     
不得抗告。
                                書記官  廖  家  莉
　　　　　　　　　　　　　　　　
中　　華　　民　　國　　110 　年　　12　　月　　14　　日